【裁判字號】    98,訴,493
【裁判日期】    980805
【裁判案由】    毒品危害防制條例
【裁判全文】
臺灣桃園地方法院刑事判決               98年度訴字第493號
公  訴  人  臺灣桃園地方法院檢察署檢察官
被      告  甲○○
選任辯護人  徐建弘律師
上列被告因違反毒品危害防制條例案件，經檢察官提起公訴（98
年度偵字第6753號），本院判決如下：
    主  文
甲○○販賣第三級毒品，處有期徒刑貳年陸月。未扣案之門號
0000000000號行動電話（含SIM 卡）沒收之，如全部
或一部不能沒收時，追徵其價額；未扣案之犯罪所得新臺幣捌佰
元沒收之，如全部或一部不能沒收時，以其財產抵償之；又販賣
第三級毒品，處有期徒刑貳年陸月。未扣案之門號000000
0000號行動電話（含SIM 卡）沒收之，如全部或一部不能沒
收時，追徵其價額；未扣案之犯罪所得新臺幣壹仟貳佰元沒收之
，如全部或一部不能沒收時，以其財產抵償之；又販賣第三級毒
品，處有期徒刑貳年陸月。未扣案之門號0000000000
號行動電話（含SIM 卡）沒收之，如全部或一部不能沒收時，追
徵其價額；未扣案之犯罪所得新臺幣肆佰元沒收之，如全部或一
部不能沒收時，以其財產抵償之。應執行有期徒刑柒年。未扣案
之門號0000000000號行動電話（含SIM 卡）沒收之，
如全部或一部不能沒收時，追徵其價額或以其財產抵償之；未扣
案之犯罪所得新臺幣貳仟肆佰元沒收之，如全部或一部不能沒收
時，以其財產抵償之。
    犯罪事實
一、甲○○已知Ketamine（即K 他命，下以K 他命稱之）屬毒品
    危害防制條例第2 條第2 項第3 款規定之第三級毒品，不得
    販買，竟基於販賣第三級毒品之犯意，先於民國98年2 月18
    日晚間9 時10分許，以其所有並持用號碼為0000000000號行
    動電話接聽其國中同學劉冠筠之來電（所使用行動電話號碼
    為0000000000號），電話中劉冠筠向甲○○要約購買K 他命
    2 包，嗣於同日晚間9 時19分許，甲○○與劉冠筠相約在桃
    園縣中壢市南亞工專附近之藍天撞球館外，甲○○以每包
    0.8 公克新台幣（下同）400 元之代價，販賣2 包K 他命合
    計800 元予劉冠筠；復於98年2 月18日晚間11時28分許，甲
    ○○又以上開行動電話接獲劉冠筠上開行動電話之通話，電
    話中劉冠筠向甲○○再次要約購買K 他命3 包，嗣於同月19
    日凌晨12時6 分許，在桃園縣中壢市南亞工專附近之藍天撞
    球館外，以每包0.8 公克400 元之代價，販賣3 包K 他命合
    計1,200 元予劉冠筠；再於同年月21日下午16時30分許，甲
    ○○以其上開行動電話撥打予劉冠筠之行動電話，電話中劉
    冠筠向甲○○要約購買K 他命1 包，甲○○遂至劉冠筠位在
    桃園縣平鎮市○○路152 巷2 弄9 號住處，以每包0.8 公克
    400 元之代價，販賣1 包K 他命予劉冠筠。經警監聽後聲請
    搜索票搜索甲○○住處始查悉上情。
二、案經桃園縣政府警察局中壢分局報請臺灣桃園地方法院檢察
    署檢察官偵查起訴。
    理  由
壹、證據能力：
一、按被告以外之人於審判外之陳述，雖不符同法第159 條之1
    至之4 之規定，而經當事人於審判程序同意作為證據，法院
    審酌該言詞陳述或書面陳述作成時之情況，認為適當者，亦
    得為證據，刑事訴訟法第159 條之5 第1 項定有明文。
二、查本件被告及檢察官於審判程序中就下述證據資料屬傳聞證
    據，且不符刑事訴訟法第159 條之1 至之4 之規定者，均同
    意作為證據，而本院審酌各該證據資料作成時之一切客觀情
    況，認為適當，故得為證據。
貳、認定犯罪事實之證據及理由：
一、訊據被告甲○○對於上揭犯罪事實均坦承不諱，復經證人劉
    冠筠迭於警詢及偵查中證述明確，另有被告所持用號碼為
    0000000000號行動電話通訊監察譯文1 份附卷可稽（參見臺
    灣桃園地方法院檢察署98年度偵字第6753號卷第48-59 頁）
    ，此情應堪認定。
二、按刑法於94年1 月7 日修正刪除第56條所定連續犯之規定，
    於同年2 月2 日公布，並於95年7 月1 日施行；而基於概括
    犯意連續多次販賣毒品之行為，於刑法修正刪除連續犯規定
    之前，我國司法實務上均係依連續犯之規定論以一罪。又上
    開刑法第56條修正刪除之理由係：「對繼續犯同一罪名之罪
    者，均適用連續犯之規定論處，不無鼓勵犯罪之嫌，亦使國
    家刑罰權之行使發生不合理之現象。故基於連續犯原為數罪
    之本質及刑罰公平原則之考量，爰刪除有關連續犯之規定」
    等語，即係將本應各自獨立評價之數罪，回歸本來就應賦予
    複數法律效果之原貌。而所謂集合犯是指立法者所制定之犯
    罪構成要件中，本就預定有數個同種類之行為將反覆實行，
    故將各自實現犯罪構成要件之反覆多數行為，解釋為集合犯
    ，而論以一罪，此與連續犯係以概括之犯意而為數個獨立構
    成犯罪之行為，並不相同。觀諸毒品危害防制條例所定販賣
    毒品罪之構成要件文義，就「販賣」此一構成要件而言，並
    不以數個同種類之販賣行為反覆實行為必要；各自獨立之販
    賣行為間，自應分別評價，分別處罰，實無從認定立法者本
    即預定該犯罪之本質，必係數個同種類行為而反覆實行之集
    合犯行，故販賣毒品罪，難認屬集合犯至明。因此，就刑法
    修正施行後多次販賣毒品之犯行，自應採一罪一罰，始符合
    前揭刪除連續犯之立法本旨（最高法院96年度台上字第6048
    號判決參照）。再按K 他命屬毒品危害防制條例第2 條第2
    項第3 款所定之第三級毒品。是核被告分別於98年2 月18
    日、同年月19日、同年月21日所為，均係犯毒品危害防制條
    例第4 條第3 項之販賣第三級毒品罪，其所犯上開三罪犯意
    各別，行為互殊，應分論併罰。被告本件所販賣之第三級毒
    品K 他命，數量微少，販賣所得財物不過數千元，而毒品危
    害防制條例第4 條第3 項販賣第三級毒品罪之法定刑為五年
    以上有期徒刑，與其犯罪情節相較，實屬情輕法重，客觀上
    足以引起一般同情，顯有堪資憫恕之處，本院認縱處以法定
    最低刑度猶嫌過重，爰依刑法第59條規定各酌量減輕其刑，
    以求量刑之妥適平衡。爰審酌被告正值年輕力壯，不思以正
    當手段謀求生計，反漠視毒品對人類社會之危害性，心存僥
    倖，販賣毒品以謀小利，嚴重危害國民健康，惟其犯後已坦
    認犯行，甚有悔意等一切情狀，就其本件犯行分別量處如主
    文所示之刑，並定其應執行刑，以茲懲儆。又犯毒品危害防
    制條例第4 條第1 項至第3 項之罪，供出毒品來源，因而破
    獲者，得減輕其刑，毒品危害防制條例第17條定有明文，倘
    未因其自白進而查獲毒梟前手或其上游毒品者，自不得執此
    邀本條規定之寬減（最高法院92年度臺上字第2897號判決意
    旨參照）。查，本件被告雖於警詢及偵訊中確實供承其購買
    毒品來源係劉展驛，然司法警察掌握劉展驛販賣毒品予被告
    一情，係源自監聽甲○○所持用之上開行動電話得知，並非
    係因被告之供承而查獲劉展驛販賣毒品之犯行，又司法警察
    係同步對被告及劉展驛聲請拘票及搜索票，司法警察僅係選
    擇先對本案被告予以執行搜索，業據證人即承辦員警曾邦賢
    到庭詰證綦詳（參見本院審理卷第70-73 頁），另有搜索票
    2 紙可按（分別參見臺灣桃園地方法院檢察署98年度偵字第
    6753號卷第26頁、偵字第8266號卷第19頁），揆諸前揭判決
    意旨，被告顯無毒品危害防制條例第17條所定「供出毒品來
    源且因而破獲」之得減輕刑罰的事由存在，自不符上開得減
    輕其刑之要件，併此敘明。
三、按依毒品危害防制條例第19條第1 項：「犯同條例第4 條至
    第9 條、第12條、第13條或第14條第1 項第2 項之罪者，其
    供犯罪所用或因犯罪所得之財物均沒收之，如全部或一部不
    能沒收時，追徵其價額或以其財產抵償之」，係採義務沒收
    主義，故販賣毒品所得之金錢，如能認定確係販賣毒品所得
    之款項，均應宣告沒收，不以當場搜獲扣押者為限（最高法
    院93年臺上字第2670號判決意旨參照），又按毒品危害防制
    條例第19條第1 項之規定，犯第4 條至第9 條、第12條、第
    13條或第14條第1 項、第2 項之罪者，其供犯罪所用或因犯
    罪所得之財物，均沒收之，如全部或一部不能沒收時，追徵
    其價額或以其財產抵償之；上開規定所稱「追徵其價額」者
    ，必限於所沒收之物為金錢以外之其他財物而無法沒收時，
    始應追徵其價額，使其繳納與原物相當之價額。如所得財物
    為金錢而無法沒收時，應以其財產抵償之，而不發生追徵價
    額之問題（最高法院93年度臺上字第2743號判決意旨參照）
    ，是本件被告販賣第三級毒品K 他命3 次之所得現金共計
    2,400 元，為被告販賣毒品所得之財物，雖未扣案，仍應依
    毒品危害防制條例第19條第1 項之規定併為宣告沒收，如全
    部或一部不能沒收時，以其財產抵償之；又未扣案之
    0000000000號行動電話1 支 (含SIM 卡1 張)， 係供被告本
    件販賣第三級毒品犯罪時聯絡使用之物，且屬被告所有，經
    被告供述在卷（參見上揭偵卷第41頁），亦應依同條例第19
    條第1 項之規定併予宣告沒收，如全部或一部不能沒收時，
    應追徵其價額或以其財產抵償之。
據上論斷，應依刑事訴訟法第299 條第1 項前段，毒品危害防制
條例第4 條第3 項、第19條第1 項，刑法第11條前段、第51條第
5款、第59條，判決如主文。
本案經檢察官柯博齡到庭執行職務
中    華    民    國    98    年    8     月     5    日
                  刑事第五庭審判長法  官    潘政宏
                                  法  官    陳彥宏
                                  法  官    江春瑩
以上正本證明與原本無異。
如不服本判決應於收受判決後10日內向本院提出上訴書狀，並應
敘述具體理由。其未敘述上訴理由者，應於上訴期間屆滿後20日
內向本院補提理由書 (均須按他造當事人之人數附繕本)「 切勿
逕送上級法院」。
                                  書記官    羅婉榕
中    華    民    國    98    年    8     月    6     日
附錄本件論罪科刑法條全文
毒品危害防制條例第4條
製造、運輸、販賣第一級毒品者，處死刑或無期徒刑；處無期徒
刑者，得併科新臺幣 2 千萬元以下罰金。
製造、運輸、販賣第二級毒品者，處無期徒刑或 7 年以上有期
徒刑，得併科新臺幣 1 千萬元以下罰金。
製造、運輸、販賣第三級毒品者，處 5 年以上有期徒刑，得併
科新臺幣 7 百萬元以下罰金。
製造、運輸、販賣第四級毒品者，處 3 年以上 10 年以下有期
徒刑，得併科新臺幣 3 百萬元以下罰金。
製造、運輸、販賣專供製造或施用毒品之器具者，處 1 年以上
7 年以下有期徒刑，得併科新臺幣 1 百萬元以下罰金。
前五項之未遂犯罰之。


司法院資訊處製作；財團法人民間司法改革基金會備份。
